【裁判字號】    90,台上,3407
【裁判日期】    900607
【裁判案由】    違反懲治走私條例
【裁判全文】
最高法院刑事判決                                九十年度台上字第三四○七號
    上  訴  人  甲○○
                乙○○
右上訴人等因違反懲治走私條例案件，不服台灣高等法院中華民國九十年三月二十日
第二審判決（八十九年度上訴字第二九九六號，起訴案號：台灣新竹地方法院檢察署
八十八年度偵字第七六二三號），提起上訴，本院判決如左：
    主  文
原判決關於乙○○部分撤銷，發回台灣高等法院。
其他上訴駁回。
    理  由
一撤銷發回部分：
原判決關於上訴人乙○○部分認定：乙○○與甲○○、歐福命等基於共同走私之犯意
聯絡，乙○○擔任福洋六號漁船船員，甲○○及歐福命分別擔任輪機長及船長，三人
於民國八十八年一月二十六日，自新竹漁港出關，於同年月二十八日上午五時許，船
行至新竹外海約二十五海浬之公海海域上，共同以所捕獲之漁獲物，與菲籍鐵殼船船
員，以互易方式，販入管制進口之日本七星牌香煙一萬八千九百二十包，完稅價格為
新台幣二十六萬八千六百六十四元，於私運進口至新竹漁港後，為警查獲等情，因而
撤銷第一審此部分之判決，改判仍論處乙○○共同私運管制物品進口逾公告數額，處
有期徒刑六月，固非無見。
惟查：(一)乙○○對於甲○○等私運日本七星牌香煙一萬八千九百二十包部分自始否認
知情；證人甲○○於原審供稱：「八十八年一月二十六日，以互易方式，販入未稅七
星牌洋煙一萬八千九百二十包，搬運至漁船機房油箱下之密艙內，由歐福命將艙口釘
住密封，乙○○他不知情」、「當時乙○○確實在睡覺，我是請菲律賓人幫忙搬運的
」（原審卷第三十三頁、第一一七、一一八頁）；上引有利於乙○○之供述何以與事
實不符而不足採﹖原判決未予說明取捨之理由，殊有理由不備之違法。(二)原判決於理
由欄載稱：「參以被告乙○○曾於七十八年間因走私而為臺灣新竹地方法院判處有期
徒刑一年，緩刑四年，於八十七年間又有私運大陸物品進口之紀錄，僅因未超過管制
數量而為原審法院諭知無罪之判決，顯見其知走私之違法及嚴重性，卻於該船進港時
，未向港區駐在所報案，以釐清走私之刑責，亦與常情不合，被告乙○○確有參與原
判決事實欄二所載之走私行為」云云；然乙○○有走私前科紀錄，或曾私運大陸物品
進口，經第一審法院判決諭知無罪及本件於漁船入港後，消極未向港區駐在所（港警
所）報案，何以即得推斷乙○○確有參與原判決事實欄二所載之走私行為﹖原判決未
說明論斷之理由，有判決不備理由之違誤。應認原判決關於乙○○部分有撤銷發回之
原因。
二上訴駁回部分：
按刑事訴訟法第三百七十七條規定：上訴於第三審法院，非以判決違背法令為理由不
得為之，是提起第三審上訴，應以原判決違背法令為理由，係屬法定要件，如果上訴
理由狀並未依據卷內訴訟資料具體指摘原判決不適用何種法則或如何適用不當，或所
指摘原判決違法情事，顯與法律規定得為第三審上訴理由之違法情形不相適合時，均
應認其上訴為違背法律上之程式，予以駁回。本件原判決關於上訴人甲○○部分，撤
銷第一審此部分之不當判決，改判仍論處上訴人甲○○共同連續私運管制物品進口逾
公告數額，處有期徒刑一年；已詳其所憑之證據及認定之理由；從形式上觀察，原
判決並無違背經驗法則、論理法則或適用法則不當之違法情形。甲○○上訴意旨對於
原判決此部分之認定事實及適用法律並無爭執，僅稱：上訴人甲○○對於犯罪事實坦
承不諱，頗有悔意，原判決未引用刑法第五十七條之規定，仍判處有期徒刑一年，量
刑過重等語。惟查量刑輕重，係屬事實審法院得依職權自由裁量之事項，苟已斟酌刑
法第五十七條各款所列情狀而未逾法定刑度，不得指為違法；本件原判決關於甲○○
部分，依原判決理由欄之說明，於量刑時，已就其本件犯罪情狀予以綜合考量，在法
定刑內量處適當之刑，不得指為違法，此部分上訴意旨單純就量刑輕重為爭執，自非
適法之第三審上訴理由，應認此部分之上訴為違背法律上之程式，予以駁回。
據上論結，應依刑事訴訟法第三百九十七條、第四百零一條、第三百九十五條前段，
判決如主文。
中      華      民      國     九十     年      六      月      七      日
                              最高法院刑事第一庭
                                  審判長法官  施  文  仁
                                        法官  張  淳  淙
                                        法官  林  永  茂
                                        法官  蕭  仰  歸
                                        法官  花  滿  堂
      右正本證明與原本無異
                                              書  記  官
中      華      民      國     九十     年      六      月     十三     日


司法院資訊處製作；財團法人民間司法改革基金會備份。
